【裁判字號】    94,訴,2290
【裁判日期】    951227
【裁判案由】    損害賠償
【裁判全文】
臺灣臺北地方法院民事判決              94年度訴字第2290號
原      告  甲○○
訴訟代理人  施純真律師
            陳佳瑤律師
            謝宜雯律師
被      告  乙○○
訴訟代理人  黃英哲律師
上列當事人間損害賠償事件，本院於中華民國95年12月4日言詞
辯論終結，判決如下：
    主      文
被告應給付原告新台幣陸拾萬元及自民國九十四年五月二十四日
起至清償日止，按年息百分之五計算之利息。
原告其餘之訴駁回。
訴訟費用由被告負擔五分之一，餘由原告負擔。
本判決原告勝訴部分，於原告以新台幣貳拾萬元為被告供擔保，
得假執行。但被告如以新台幣陸拾萬元為原告預供擔保，得免為
假執行。
    事實及理由
一、原告起訴主張：伊與被告自87年6月起即在門牌號碼為台北
    市○○街11巷2號6樓之房屋（下稱系爭房屋）共同生活居住
    約8年，雙方更於89年間簽立結婚證書，而有事實上之夫妻
    關係。惟被告於93年7月間，因聽信法師之言，認為原告阻
    礙其仕途，而離去該居所，兩人感情因此生變，且因其擔任
    董事長之全民電通投資股份有限公司（下稱全民電通公司）
    經營責任問題亦與原告發生齟齬。其後，被告為得推卸其擔
    任董事長期間龐大虧損之經營責任，甚至為脫免其涉有掏空
    、侵占全民電通資產之罪嫌，假蒐證之名行湮滅證據之實，
    意圖搜查原告所掌握其犯罪之證據，竟於93年8月及9月中旬
    左右，兩度帶領或唆使其子張容彰及其他狀似黑道分子之不
    明人士，破壞門鎖強行侵入原告所居住系爭建物進行搜括，
    帶走電腦主機、資料文件及現金、手飾、紀念品等財物。於
    94年1月13日寒流來襲之夜晚10時30分許，被告又故技重施
    ，第三度帶領其子張容彰及十餘名狀似黑道分子之不明人士
    ，趁原告不在家時，破壞門鎖侵入原告之上開住宅內，大肆
    搜刮原告之財物及資料文件。適原告回家發現，渠等竟強制
    拘束原告之身體自由，不讓原告進入屋內，造成原告右腕瘀
    傷（2X1公分、1.5X1.0公分）、右手多處瘀傷（0.8X0. 5
    公分、0.5X0.5公分、1X0.5公分、0.5X0.5公分）、左前臂
    瘀傷（3X1.5公分、0.8X0.5公分）、左手瘀傷（1X1公分、
    0.5X0.2公分）等身體受傷多處，足堪認定被告不法侵害原
    告之身體權及健康權。又兩造固無形式上之夫妻關係，確有
    實質上之夫妻關係，且原告並登記為系爭建物之戶長，故原
    告對於該住所絕非無權占有。縱使被告對原告感情破裂，不
    願再與原告同居一處，其仍應循法律途徑理性解決，而非以
    暴力手段強制驅離原告。惟被告竟強制拘束原告之身體自由
    ，不讓原告進入屋內，不但使原告於寒夜中，僅得穿著單薄
    之衣物，苦坐於樓梯間，有家歸不得，甚而連身體不適欲進
    屋拿取藥物亦不可得。此業經相關媒體新聞廣泛報導，已為
    大眾所公知之事實。被告甚至於94年1月26日將系爭房屋出
    售予第三人，並於同年2月4日辦妥移轉登記，致使原告有家
    歸不得，被告之行為顯已不法侵害原告之自由權甚明。被告
    除強制拘束原告之身體自由，不讓原告進入屋內外，更於未
    經原告之同意下，逕自派人取走原告私人物品，並對外宣稱
    此乃為「內部調查」、「搜索」，顯已侵害原告之隱私權。
    被告上開惡行經見諸媒體報導後，仍不思悔悟，竟與張容彰
    及立委許榮淑等人共同誣指原告係為掏空全民電通公司資產
    之罪犯，將一筆900萬美元之海外定存加以侵吞，原告與被
    告長達25年之情緣，前半段目的為國民黨獲取情資，後半段
    之目的則係為錢…云云，更於全民電通公司94年度股東常會
    時，公開於議事手冊上記載原告侵占公款云云，意圖塑造被
    告在全民電通公司擔任董事長期間，全部虧損及掏空資產均
    係原告所為，與被告無關，且原告與其往來純係因貪圖錢財
    之假象。被告之言論實已足使社會上對原告之評價貶損，對
    原告之名譽造成無可彌補之損害。綜上所述，本件被告所為
    ，除已構成家暴行為，涉嫌觸犯刑法共同強盜、侵入住宅、
    妨害自由、傷害及誹謗等罪外，並已嚴重侵害原告之身體、
    健康、自由、隱私及名譽等權利，其自應依上開民法第184
    條第l項前段及第195條第1項之規定，對原告負損害賠償責
    任。爰依據侵權行為之法律關係，請求被告賠償侵害身體權
    與健康權之慰撫金50萬元、侵害自由之慰撫金100萬元、侵
    害隱私權之慰撫金100萬元、侵害名譽權之慰撫金50萬元。
    並聲明：(一)被告應給付原告300萬元及自起訴狀繕本送達翌
    日起至清償日止，按年息5％計算之利息；(二)願供擔保，請
    准宣告假執行。
二、被告則以：原告固為被告十多年來之婚外情對象，兩造除有
    同居關係外，且前曾於登記在被告名下系爭建物共同居住過
    。惟因原告明顯表露出其意欲掏空由被告擔任董事長之全民
    電通公司資產之種種行徑，以致兩造間常生激烈爭吵，感情
    破裂。因此自93年7月起，兩造俱已離開上述銅山街房屋，
    不再居住於該處。原告有挪用全民電通公司資金及侵占取得
    全民電通公司不法利益之行為，除由全民電通公司於93年10
    月12日向臺灣臺北地方法院檢察署提出刑事告訴在案。被告
    亦向臺灣臺北地方法院檢察署對原告即訴外人郭源泉會計師
    二人提出刑事告訴。被告遭逢多年感情相處之原告上述背叛
    行為之重大打擊後，遂打算出售系爭房屋。故於94年1月13
    日，由張容彰及全民電通公司監察人高文義陪同返還系爭房
    屋準備騰空該屋出賣，被告在指示張容彰整理其個人衣物，
    請高文義整理全民電通公司檔案資料後，隨即先行離開系爭
    房屋，故被告對於後來原告出現在系爭房屋，如何與在場人
    士發生衝突之經過，實際上並未見聞經歷，僅係事後由他人
    告知。被告既無原告所稱侵害其身體、健康、自由、隱私及
    名譽等權利之情事，自無庸負擔損害賠償責任等語，資為抗
    辯。並聲明：(一)原告之訴及其假執行之聲請均駁回；(二)如受
    不利判決，願供擔保，請准宣告免為假執行。
三、查，原告為被告十餘年來之婚外情對象，兩造問曾有同居關
    係存在。又被告為系爭房屋登記所有權人，原自90年間起即
    與原告共同居住該處，然兩造因全民電通公司財務糾紛產生
    嫌隙，被告數度欲將原告逐離該屋、並攜走放置屋內之全民
    電通公司文件，惟原告仍居住原處。被告於94年1月13日上
    午10時許，被告遂與高文義、及前開不知名數名男子偕同張
    容彰，於94年1月13日下午7、8時許，趁原告外出不在之際
    ，先後至前開房屋由鎖匠開啟門鎖，進入屋內搬運文件，適
    原告於同日下午9時許，外出返回，見狀即聯絡員警即訴外
    人周文彬、黃政益前來，媒體亦蜂擁而至，被告隨即交待高
    文義處理後離去，高文義即囑前揭數名真實年籍不詳之男子
    ，由前開數名男子以身材優勢，進步逼近之方式脅迫原告往
    屋外移動，使原告自行退出門口而無法繼續於前開居留處停
    留、居住，隨即由內反鎖大門，使原告再行無法進入。又被
    告前開委請高文義驅離原告之行為，經原告提出刑事告訴後
    ，經檢察官提起公訴，復經本院以95年度易字第1904號判決
    被告、高文義共同以脅迫妨害人行使權利，各處拘役30 日
    ，如易科罰金，均以銀元300元（即新臺幣900元）折算1日
    。又原告前揭事件致其受有傷害為由，由台北市政府警察局
    中正第一分局聲請本院94年度緊暫家護字第1號緊急暫時保
    護令，然原告於94年6月19日撤回94年度家護字第l43號通常
    保護令案件。業據原告提出本院94年度緊暫家護字第1號緊
    急暫時保護令為證，復經本院調閱刑事偵審卷宗核閱屬實，
    堪信此部分事實為真實。
四、兩造之爭點及論述：
    因故意或過失，不法侵害他人之權利者，負損害賠償責任。
    故意以背於善良風俗之方法，加損害於他人者亦同。不法侵
    害他人之身體、健康、名譽、自由、信用、隱私、貞操，或
    不法侵害其他人格法益而情節重大者，被害人雖非財產上之
    損害，亦得請求賠償相當之金額。其名譽被侵害者，並得請
    求回復名譽之適當處分。民法第184條、第195條第1項定有
    明文。原告主張被告有侵害其身體、健康、自由、隱私及名
    譽等權利，且情節重大，故自得請求被告賠償非財產上之損
    失300萬元，為被告所否認，並以前揭情詞置辯。故本件之
    主要爭點厥為：(一)被告是否有原告所稱侵害其身體、健康、
    自由、隱私及名譽之情事，而應負擔損害賠償責任；(二)如被
    告確實有原告權利時，應負擔損害賠償金額為何。現就本件
    之爭點析述如后：
（一）關於被告是否有侵害原告之各項權利部分：
      按當事人主張有利於己之事實者，就其事實有舉證之責任
      。但法律別有規定，或依其情形顯失公平者，不在此限。
      民事訴訟法第277條定有明文。被告既否認有原告所稱侵
      害其權利之行為，自應由原告就被告涉及之侵權行為舉證
      證明之。經查：
    1.關於被告是否侵害原告之身體、健康權部分：
      本件原告雖提出臺北市立和平醫院94年1月14日診斷書（
      見本院卷第1宗第48頁），作為被告有侵害原告身體、健
      康之證明方法。然查，該診斷證明書僅能證明原告確實於
      當日受有右腕瘀傷（2X1公分、1.5X1.0公分）、右手多處
      瘀傷（0.8X0.5公分、0.5X0.5公分、1X0.5公分、0.5X0.5
      公分）、左前臂瘀傷（3X1.5公分、0.8X0.5公分）、左手
      瘀傷（1X1公分、0.5X0.2公分）等身體受傷多處，但無法
      證明該傷害確實係為被告所為。另原告針對其所受傷害部
      分，亦提出刑事告訴，然被告並未對此部分遭提起公訴。
      另關於張容彰雖針對傷害部分遭提起公訴，但因原告出具
      之驗傷單上所載驗傷日期係事發之翌日即94年1月14日，
      至臺灣臺北地方法院檢察署提出告訴、拍攝傷勢之時間亦
      為該日下午2時49分，然此距事發之「94年1月13日下午9
      時」有相當之時間，而以原告於事故發生時，並無任何不
      能即時驗傷之原因相參，此等距離一日之驗傷仍無法逕推
      傷勢係肇因於張容彰之行為，另原告於刑事審理程序中證
      稱：伊聽聞乙○○下令將伊拉出，第一個衝過來者即為張
      容彰，後面跟著兩、三位，伊陸續抓住沙發手把、鐵門均
      遭拉出，張容彰一邊捶打抓住鐵門之雙手、一邊罵，並大
      喊救命等語（見刑事卷95年11月27日筆錄第7頁），.. 拉
      伊出去者共有二、三人，其中因張容彰一邊罵，故知悉打
      人者即為張容彰等語（見同日筆錄第9頁）。惟關於對原
      告施行推拉之人，業據周文彬、黃政益於刑事審理中證稱
      ：原告遭推出門外之時，可確定張容彰並非其中一員等語
      （見同日筆錄第19、24頁），另周文彬證稱：過程中原告
      均未呼且因原告手上一直抱著狗，並無任何抓鐵門之動作
      ，過程中更無手推之動作等語（見本院同日筆錄第20頁）
      ，而黃政益則另證稱：原告並無任何抓著鐵門被打之情形
      ，在原告被推出去之時手上就抱著狗等語（見同日筆錄第
      25頁）；周文彬、黃政益為至現場處理之員警，依據其在
      現場所見情節而為之證詞，與原告指稱之情節大相逕庭，
      而參酌周文彬、黃政益與兩造及張容彰間均無任何恩仇，
      斷無構詞誣陷之理，自應認周文彬、黃政益於刑事審理之
      證言為可採，而為張容彰無罪之判決。此外，原告亦無其
      他證據得證明094年1月14日診斷書所載之傷害，係因被告
      所致，自無法認定被告有侵害原告身體、健康之情事。
    2.關於被告是否侵害原告之自由權部分：
      被告於刑事案件審理中，自承授權高文義處理系爭房屋、
      並禁止原告進入該處，而高文義即尋同真實年籍不詳之成
      年男子數名，被告聯絡張容彰，會由鎖匠開門，進入後攜
      走資料，至原告到場後因不欲原告進入一事發生爭執，併
      同員警周文彬、黃政益處理等事實。但否認有何侵害原告
      自由權之行為，並辯稱；伊已將房屋全權授權高文義處理
      ，發生爭執之時，伊因媒體到場已先行離去，完全不知屋
      內發生何事，自非伊親自下令動手驅離，況該屋伊為登記
      所有權人，事實上已終止同居關係，且已發函請求搬離，
      故原告應屬無權佔用，伊為保護自己財產，應有權要求原
      告離去云云。惟查：
    (1)又原告當場係為在場之不知名男子以身體進逼之方式，推
      擠出屋乙節，亦為高文義於刑事案件審理中所坦認（見刑
      事卷95年9月29日筆錄第5頁），復經現場處理員警周文彬
      、黃政益於刑事審理中證稱：渠等與高文義溝通甲○○是
      否可以逗留於現場時，即見現場由乙○○、高文義帶來之
      不知名男子即用身體將甲○○頂推出去等情歷歷（見本刑
      事卷95年11月27日筆錄第19、21、24頁），更有臺北市政
      府警察局中正第一分局仁愛派出所95年1月13日受理民眾
      報案紀錄員警工作紀錄簿在卷可稽（見本院卷第1宗第197
      、198頁），互核相符；是原告於前揭時間返回居住處後
      ，係經由被告委請被告高文義邀同之人，以身體頂推出門
      而無法返回，不得繼續居住之事實，堪以認定。
    (2)被告雖為系爭房屋之登記名義所有權人，惟原告自90年間
      即與被告同居於前揭屋內，原告戶籍自87年6月10日登記
      於該址，迄93年12月17日被告始以存證信函表示請求原告
      搬離房屋等情，除為被告所不爭執外，且有兩造之89年12
      月6日結婚證書、戶籍登記遷徙資料在卷可稽（見本院卷
      第1宗第47、49頁）。是可認原告至遲自90年間即因所有
      權人即被告之同意居住於上開屋內，與被告成立使用借貸
      關係存證信函在卷可稽；而以上開存證信函所載「... 在
      此敬告甲○○女士，倘若未於93年10月20日搬遷完全，本
      人當立即訴諸法律途徑強制要求搬離，切勿自誤」，姑不
      論被告有無終止使用借貸之意思，惟被告於原告未搬遷時
      ，亦應提起民事訴訟，訴請甲○○遷讓房屋，在此之前仍
      屬有權居住之人。
    (3)再至本件案發時後於94年1月26日員警蒐證現場照片中顯
      示：原告尚有許多傢俱、裝潢、個人使用物品擺放該處，
      並無搬離之跡（見偵二卷第44至64頁），而以原告名義裝
      設現場之電話號碼為：00 000000號之電話，於94年1月13
      日下午尚有實際使用之記錄，此有中華電信（固網室內）
      資料查詢附卷足憑（見偵三卷第12 4頁以下），原告主張
      於仍居住於前開房屋內乙節應為可採。故以本件案發時，
      原告仍有權、並實際占有居住於該系爭房屋，故被告、高
      文義二人以脅迫方式妨害原告離去其有權居住處所之事實
      ，亦足認定。
    (4)又國家設置法院，除係在解決人民間或人民與國家間之糾
      紛外，亦希冀因有法院之設立，使得糾紛得以以和平之方
      式加以解決，而法院得藉以企求以和平之方式解決糾紛，
      端賴嚴謹之訴訟程序以及法律適用程序，期以避免人民任
      意以己意強制實現其可能尚屬未明之權利，反使糾紛無法
      得到有效之解決，因此當人民對於其權利之狀態尚未臻明
      確之際，自應首先透過法院之程序確定其權利，再據以實
      現其權利，否則任由人民藉己力實現其權利將無法適當地
      維持法律應有之基本秩序。經查，本件被告除未對原告取
      得遷離系爭房屋之執行名義外，本不得聲請法院為強制執
      行。又即便被告先行取得執行名義時，亦僅有強制執行請
      求權，而得訴請執行機關為強制執行，而不得由債權人所
      為之自力救濟行為。況民法第151條之自助行為固規定必
      限於「以不及受法院或有關機關援助，必非於其時為之，
      則請求不得實行或其實行顯有困難者為限」，而本件被告
      之所有權遭侵害，尚未以任何法院訴訟等正式管道為糾紛
      解決，並無任何未及國家權力確定權利之情形，即以暴力
      方式主張自力救助云云，實無足採。故被告辯稱：原告係
      無權占有，其係為保護自己財產之自助行為而得阻卻違法
      ，並無侵害原告之自由權等語，顯不足採。本件被告確實
      有侵害原告之自由權，堪予認定。
    3.關於被告是否侵害原告之隱私權部分：
      按所謂隱私權，乃係不讓他人無端地干預其個人私的領域
      的權利，著重在私生活之不欲人知，係屬於個人於其私人
      生活事務與領域享有獨自權，不受不法干擾，免於未經同
      意之知悉、公開妨礙或侵犯之權利，此種人格權，乃更是
      維護個人尊嚴、保障追求幸福所必要而不可或缺。原告雖
      主張被告除強制拘束原告之身體自由，不讓原告進入屋內
      外，更於未經原告之同意下，逕自派人取走原告私人物品
      等情，故已侵害其隱私權，並提出剪報資料為證。又依據
      前開剪報資料中，雖有提及被告由助理及兒子（即張容彰
      ）出面召開記者會，並使用「內部調查」、「搜索」等文
      字（見本院卷第1宗第13、58頁），然綜觀前開文字之前
      後文，被告進入系爭房屋之目的係為進行調查，避免原告
      湮滅證據或作為保全證據之用（見同前載頁之報導）。又
      被告係為系爭房屋之所有權人，本有權進入系爭房屋，不
      因被告自行及會同他人進入系爭房屋，遽認定侵害原告之
      隱私權。又原告被告所為之內部調查部分，係有侵害其個
      人所有資料或逕行取得原告個人之物品，自難因原告前開
      指稱，認被告有之侵害原告之隱私權之行為。
    ４被告不法侵害原告之名譽權部分：
      次按，民法上名譽權之侵害非即與刑法之誹謗罪相同，名
      譽有無受損害，應以社會上對個人評價是否貶損作為判斷
      之依據，苟其行為足以使他人在社會上之評價受到貶損，
      不論其為故意或過失，均可構成侵權行為，其行為不以廣
      佈於社會為必要，僅使第三人知悉其事，亦足當之。最高
      法院90年台上字第646號判例著有明文可參。被告雖辯稱
      其所散佈關於原告掏空全民電通公司資產之言論，稽之臺
      灣臺北地方法院檢察署檢察官93年度偵字第10518號等案
      號之起訴書（下稱93年度偵字第10518號起訴書）可認為
      係真實之事實陳述，而非虛構捏造之詞云云。然查：
    (1)即便以該起訴書所認定之事實為基準，檢察官於起訴後對
      被告具體求刑7年、對原告具體求刑6年（見本院卷第2宗
      第47頁），且綜觀起訴書所載之犯罪事實，被告亦應方與
      全民電通公司遭致掏空有密切關聯，非僅因原告之主謀，
      其所以公開散佈前開不實言論，目的即在於模糊其掏空全
      民電通公司之事實，進而將衍生之道德及法律責任轉嫁予
      原告一人承擔。被告利用其身為公眾人物之身份，對於輿
      論及媒體之影響力高於一般市民，轉而誣指僅原告為係掏
      空全民公司資產之罪犯，侵占公款並侵吞900萬美元之海
      外定存，致使原告在社會上之個人評價因而受到相當程度
      之貶損，應無可疑。
    (2)發表言論與事實陳述不同，意見為主觀之價值判斷，無所
      謂真實與否；事實陳述本身則涉及真實與否，雖其與言論
      表達在概念上偶有流動，有時難期涇渭分明，若言論係以
      某項事實為基礎，或發言過程中夾論夾敘，將事實敘述與
      評論混為一談，在評論言論自由與保障個人名譽權之考量
      上，仍應考慮事實之真偽，倘行為人所述事實足以貶損他
      人之社會評價而侵害他人名譽，而行為人未能證明所述事
      實為真，縱令所述事實係轉述他人之陳述，如明知他人轉
      述之事實為虛偽或未經相當查證即公然轉述該虛偽之事實
      ，而構成故意或過失侵害他人之名譽，仍應負侵權行為損
      害賠償責任（最高法院93年度台上字第1805號民事判決）
      。本件被告將原告自系爭房屋驅離後，被告所發表之言行
      ，除係指訴原告支手策劃、掏空公司外，並包括報載「這
      不是愛我，是愛我的錢」、「乙○○說，20年前，他身邊
      的友人，包括前民進黨主席施明德等，就曾提醒他，指甲
      ○○有問題，但當時他並沒有聽施明德等人的話」（見本
      院卷第1宗第63、64頁）等指稱原告係為國民黨獲取情資
      、以及貪慕金錢方與被告維持長達25年之事實上夫妻關係
      ，已屬對於某特定事實之敘述，並非單純發表評論；準此
      ，被告主張其係善意對可受公評之事發表評論，顯無可採
      。自應認被告有侵害原告名譽權之情事。
（二）關於本件被告應負擔賠償之金額為何部分
      按慰撫金之多寡，應斟酌雙方之身分、地位、資力與加害
      程度，及其他各種情形核定相當之數額，此有最高法院51
      年台上字第223號判例意旨參照。經審酌兩造自87年6月起
      即在系爭房屋共同生活居住約8年，雙方更於89年間簽立
      結婚證書，並有事實上之夫妻關係，而原告為文化大學肄
      業，現任涵記國際開發股份有限公司董事長，被告曾任立
      法委員，現為海基會副董事長，有卓越之身分地位，被告
      在政壇上一向以民主鬥士自居，其當時並身為立法委員，
      競未循司法途徑解決糾紛，反夥同其子張容彰及十餘名壯
      漢，於寒流來襲之夜晚以驅離原告，對原告自由造成侵害
      ，另被告透過新聞媒體及股東會，抨擊原告之人格並散布
      原告侵占全民電通款項言論，使該不實言論廣為周知，而
      侵害原告之名譽，本院認被告應就侵害原告自由權、名譽
      權部分各賠償原告30萬元，共計應賠償原告60萬元。
五、綜上所述，被告侵害原告自由權、名譽權情節重大，故原告
    自得訴請被告賠償非財產上之損害60萬元及自94年5月24日
    （即起訴狀繕本送達翌日）起至清償日止，按年息5％計算
    之利息。原告逾此部分請求，即屬無據，應予駁回。
六、兩造陳明願供擔保，聲請宣告假執行或免為假執行，經核原
    告勝訴部分，合於法律規定，爰分別酌定相當之擔保金額宣
    告之；原告其餘假執行之聲請，因訴之駁回而失所依據，不
    予准許。
七、因本件事證已臻明確，兩造其餘主張陳述及所提之證據，經
    本院斟酌後，認與判決結果不生影響，均毋庸再予論述，附
    此敘明。
八、訴訟費用負擔之依據：民事訴訟法第79條。
中    華    民    國    95    年    12    月    27    日
                  民事第四庭    法  官  黃柄縉
以上正本係照原本作成
如對本判決上訴，須於判決送達後20日內向本院提出上訴狀
中    華    民    國    95    年    12    月    27    日
                                書記官  楊湘雯
附錄：
民事訴訟法第392條
（附條件之假執行或免為假執行之宣告）
法院得宣告非經原告預供擔保，不得為假執行。
法院得依聲請或依職權，宣告被告預供擔保，或將請求標的物提
存而免為假執行。
依前項規定預供擔保或提存而免為假執行，應於執行標的物拍定
、變賣或物之交付前為之。


司法院資訊處製作；財團法人民間司法改革基金會備份。
